臺灣新竹地方法院刑事判決　　　　　　　　　　　　　九十二年度重訴字第一一號
　　公　訴　人　臺灣新竹地方法院檢察署檢察官
　　被　　　告　乙○○
　　選任辯護人　李晉安律師
右列被告因殺人等案件，經檢察官提起公訴（九十二年度偵字第二九三四號），本院
判決如左：
    主  文
乙○○連續傷害人之身體，因而致人於死，處有期徒刑拾年，褫奪公權拾年。扣案
之番刀壹把，沒收。
    事  實
一、緣乙○○與甲○○原為夫妻關係，二人於民國八十八年間離婚後，仍共同居住在
    乙○○位於桃園縣八德市○○街二號十樓之七住處，嗣因乙○○疑心病重，時常
    懷疑甲○○與其他男子交往，甲○○遂於九十二年五月十二日離開乙○○，搬回
    苗栗縣頭份鎮○○路七六三號居住，並跟隨友人丁○○從事販賣魚貨工作，乙○○因而心生嫉妒，又乙○○多次以照顧小孩、繳交信用卡費用為由要求甲○○返
    家，如甲○○不從，乙○○則認係丁○○從中作梗，益加對於丁○○心生不滿。
    嗣於同年六月三日，因甲○○改變心意而不願於翌日即同年六月四日返家，致乙○○不滿，遂駕駛車號八三六—ＬＱ號營業用計程車前往甲○○上開住處欲與甲○○商談，甲○○不願接聽電話、亦不予出面回應，乙○○則在該住處外等候甲○○，並陸續於同日中午十二時六分四十七秒、同日下午四時五分十七秒、同日
    下午五時三十七分三十一秒，以己用之號碼為0000000000號行動電話
    傳送簡訊至甲○○使用之號碼為0000000000號行動電話，要求甲○○
    回電或與之聯絡，然因甲○○仍不予回應，乙○○認為丁○○從中支持甲○○回
    絕自己之善意，益加對於丁○○與甲○○之親密關係心生不滿，乙○○則於稍晚
    駕車至桃園縣桃園市○○路某家不知名體育用品社內，以新臺幣（下同）一千五
    百元購買番刀一把（非屬槍砲彈藥刀械管制條例管制之刀械），逾三十分鐘後，
    至桃園市○○○路三十二之一六號一樓之「外籍兵團軍品館」，以二千九百元購
    買軍用刺刀一把（非屬槍砲彈藥刀械管制條例管制之刀械），俾供其與丁○○、
    甲○○攤牌、理論所用，嗣駕車攜帶該二把刀返回甲○○住處外繼續等候。
二、迄於翌日即九十二年六月四日凌晨一時餘，丁○○駕駛車號二Ｆ—○○七○號自
    小貨車前往甲○○住處接載甲○○前往台北地區補充魚貨，乙○○見甲○○出門
    ，則下車、上前欲與甲○○談話，甲○○仍不予理會，逕自搭上自小貨車副駕駛
    座離去，乙○○則駕駛前開計程車尾隨在自小貨車之後，二車行經國道一號高速
    公路轉國道三號高速公路，乙○○沿路撥打甲○○之行動電話，甲○○未接聽且
    關機，乙○○改撥打丁○○之行動電話，丁○○轉達甲○○不願接聽電話之意，
    乙○○益加認定丁○○係阻撓其與甲○○復合之主因，竟基於傷害之概括犯意，
    駕車將丁○○所駕駛之自小貨車逼停在國道三號高速公路北向九十九公里又八七
    八公尺處之路肩（新竹縣寶山鄉路段），雙手分持番刀（已扣案）、軍用刺刀（
    未扣案）下車，先持刀敲破自小貨車駕駛座之車窗玻璃，再雙手持刀自車外刺向
    車內，丁○○之左側胸口遭揮砍一刀，丁○○情急而將身體挪向甲○○所坐之副
    駕駛座躲避，並舉起雙腳踢擋、抵抗，乙○○應能預見持銳利尖刀刺向人體可能
    造成大量出血乃致死亡，猶持刀刺擊丁○○之右大腿內側及砍左小腿、左後臀部
    下方接近大腿部位各一刀，致丁○○受有切傷，自足底往上一一九點五公分左
    前胸乳頭五點五乘一點二公分，未深入胸膛；左大拇指有切割傷二點五公分（
    抵抗傷）；右大腿切割傷三點五乘二點二公分；右大腿內側穿刺傷七點五乘
    二點零公分深入軟組織切斷股動脈出於右大腿後側五點零乘二點二公分（致命
    傷）；右大拇指及食指切割傷深入關節四點五乘一點五公分（抵抗傷），擦傷
    見於右胺下二點零乘零點六公分，另有淺割傷於右前臂等傷害，且因乙○○係以
    平行斜向後方之方向，刺入丁○○右大腿內側部位穿刺出右大腿後側部位時，恰
    切斷大腿肌肉層內之主要、最大血管─股動脈，造成大量出血。詎乙○○承前傷
    害犯意，繞至副駕駛座位置，拉開車門，持刀朝甲○○右上臂砍下數刀、腹部刺
    一刀，隨手關上車門，甲○○因而受有右手肱骨開放性骨折併開放性傷口共三處
    ：肩峰至上臂傷口長十五公分、深五公分，上臂傷口長三點五公分、深一點
    五公分，前臂傷口長四公分、深一公分，暨腹部穿刺傷三公分、深一公分等傷
    勢，丁○○見狀，不顧自身之傷勢，便從副駕駛座推門下車與乙○○扭打，嗣丁○○奮力將乙○○雙手壓制在路邊護欄，致乙○○呈半彎身姿勢，甲○○則下車
    合力將乙○○推倒至護欄外面，甲○○見情勢大致已定，且因右手臂傷口流血、
    疼痛，則先行在高速公路攔車就醫，而乙○○起身爬過護欄返回高速公路路肩處
    ，眼見丁○○之右腿部大量出血，血流如注致右褲管幾乎佈滿血跡，已無法自行
    駕車離去，如不將丁○○止血或送醫急救，丁○○即將因失血過多而死亡，詎乙○○仍迅速走回計程車內，並駕車離去。嗣於同日凌晨一時五十分許，不知情之
    拖吊車司機劉修享接獲無線電通知前往該處拖吊故障車輛，劉修享於同日凌晨一
    時五十四分駕駛拖吊車行經對向車道時，尚看見丁○○在北上中線車道高舉雙手
    攔車，惟劉修享於同日凌晨一時五十七分駕駛拖吊車迴轉至現場時，丁○○已因
    所受之右大腿內側穿刺傷七．五乘二．○公分深入軟組織切斷股動脈出於右大腿
    後側五．○乘二．二公分深達十三公分穿刺傷口失血過多，造成出血性休克而倒
    臥在該中線車道上，經救護車於同日凌晨二時三十分許將丁○○送至新竹縣竹北
    市之東元綜合醫院救治，到院前業已死亡。嗣經警在高速公路路肩查扣乙○○所
    有並持用之番刀一把、拖鞋一雙、眼鏡一副；暨自小貨車內座墊一個、丁○○所
    有之諾基亞廠牌、銀白色、掛有黑色吊飾之行動電話一具及甲○○所有之諾基亞
    廠牌、銀色、型號八二五○之行動電話一具，並循線查獲乙○○。
三、案經甲○○訴由內政部警政署國道公路警察局第六警察隊報請臺灣新竹地方法院
    檢察署檢察官相驗及丁○○之母丙○○訴請偵查起訴。
    理  由
一、訊據被告乙○○固坦承於事實一所載時地購買扣案番刀及未據扣案之軍用刺刀各
    一把，並於事實二所載時地，持上開番刀、軍用刺刀打破被害人丁○○駕駛之自
    小貨車駕駛座車窗玻璃，並持刀刺擊被害人丁○○右大腿內側一刀等事實，惟矢
    口否認有何傷害致死、傷害犯行，辯稱：伊購買上開番刀、軍用刺刀且攜往案發
    現場之原因，是要嚇嚇被害人、告訴人而已，因為被害人體型較高大，伊擔心打
    不過被害人，故持刀防身；又伊持刀打破車窗玻璃後，不慎將扣案番刀掉落至車
    內，伊拉開駕駛座車門伸出右手欲撿回番刀，丁○○搶先一步撿起番刀刺向伊右
    手臂，伊才持軍用刺刀回刺被害人下半身一刀，丁○○下車後，二人各持一把刀
    有時互砍、有時防衛，過程中，告訴人甲○○下車欲逃跑，遭二人所持之刀子揮
    砍受傷，是告訴人所受傷勢並非伊故意造成，且伊並無致被害人於死之意，不知
    被害人已受傷致失血過多云云。經查：
（一）關於告訴人甲○○指訴：
    １、被告於事實欄二所載時地持二把刀刺傷被害人丁○○、告訴人甲○○之事實
        ，業經告訴人於本院以證人身分證述：「當時被告將我們車逼到路肩，我們
        本來要走，死者說不要走，看被告要做什麼，後來計程車停下來，被告一下
        車手上拿貳把刀，往死者駕駛座那裡要拉開車門，拉不開，又繞往乘客座敲
        車窗，拉車開門拉不開後，才又繞到駕駛座敲破車窗玻璃，砍死者，之後又
        往乘客座往我這邊砍」、「被告手上從頭到尾都拿貳把刀」、「（檢察官問
        ：死者手上有無武器？）無，我們車上只有賣魚的工具，都放在後車櫃，沒
        有拿出來」、「（辯謢人問：被告往死者哪個部位刺？）左側上半身刺，死
        者往右邊靠，躲到我這邊，死者用腳去擋，所以腳也受傷」、「：：我們推
        被告到護欄外後，被告躺在護欄邊，當時被告左手尚有壹把刀，死者在護欄
        內還抓著被告右手，被告右手上也有壹把刀」、「我在車內就受傷，我們不
        小心將乘客座門鎖打開，被告敲乘客座車門玻璃敲不破，就拉開車門持刀往
        我右手上臂砍，並刺向我肚子，當時我坐在乘客座，面向前擋風玻璃，當時
        死者還在駕駛座上」、「（指駕駛座車窗）玻璃被敲破時，死者有閃一下，
        後來看到被告手上有刀，死者就往我這邊靠，剛開始被告的手沒有完全伸進
        車內，只是伸入手腕的長度而已，被告看到死者往我這邊躲的時候，被告右
        手才完全伸入車內，伸入的長度約達右上臂位置」、「是被告剛用二手持刀
        刺進來的時候，死者有用手擋，後來被告用右手伸入刺進來之後，死者才往
        我這邊靠，死者用二隻腳去擋」等語（見本院九十三年三月五日審判筆錄）
        ，核與警訊、偵訊中所指訴情節相符（見偵字第二九三四號偵查卷第十三、
        四十八至五十頁），本院審酌上開證人即告訴人甲○○對於案發時地，被告
        所持刀械數量為二把；被告持二把刀械敲破自小貨車駕駛座車窗玻璃後，持
        二把刀械往車內刺擊；被害人丁○○往證人座位方向躲避，並舉腳反抗；被
        告拉開副駕駛座車門砍傷證人右臂、腹部；被害人從副駕駛座跳下車，並與
        被告發生扭打；被害人與證人合力將被告推倒至高速公路路肩護欄外等案發
        重要情節前後指訴、證述均相符，且堅稱不移，應認上開指訴、證述重要情
        節部分，堪足採信。至被告辯稱：證人所述被告有無打開車門等細節部分不
        符，逕認上開指訴、證述無足採信云云，縱認證人之指訴前後雖稍有參差或
        矛盾，本院認被告所辯之枝微末節部分，核與重要情節之真實性無礙，不能
        認為證人所述一有不符或矛盾之處，逕認全部為不足取，是被告上開所辯，
        無足採信。
    ２、雖上開證人證稱：被告所持二把刀均與扣案番刀同型式、被害人所穿著之長
        褲在下車前並無血跡等語，然查，案發時間為凌晨一、二時之深夜時分，證
        人甲○○在突然面臨被告持刀破窗刺入、遭砍傷等情狀下，就被告所持二把
        刀械之型式、被害人褲子有無沾染血跡，難免記憶不深，自不得以此部分證
        詞為據，逕認上開證人證詞完全不得採信。
（二）被害人丁○○所受傷勢及死亡原因部分：
      被害人丁○○生前確因遭刀械刺擊，致受有刀傷及刺傷六處，分別是：切傷
      ，自足底往上一一九點五公分左前胸乳頭五點五乘一點二公分，未深入胸膛；
      左大拇指有切割傷二點五公分（抵抗傷）；右大腿切割傷三點五乘二點二
      公分；右大腿內側穿刺傷七點五乘二點零公分深入軟組織切斷股動脈出於
      右大腿後側五點零乘二點二公分（致命傷）；右大拇指及食指切割傷深入關
      節四點五乘一點五公分（抵抗傷），擦傷見於右胺下二點零乘零點六公分，另
      有淺割傷於右前臂等傷害。且因其中右大腿內側穿刺傷七點五乘二點零公分
      深入軟組織切斷股動脈出於右大腿後側五點零乘二點二公分深達十三公分（
      致命傷）之傷勢為標準之穿刺傷，傷及血管致被害人出血休克死亡等事實，業
      經臺灣新竹地方法院檢察署檢察官督同法醫師相驗、解剖屬實，並製有勘驗筆
      錄、驗斷書及相驗屍體證明書等件在卷可佐（見相字第二六三號相驗卷第三十
      九、四十七至五十四頁），且有東元綜合醫院於九十二年六月四日出具之被害
      人丁○○診斷證明書、解剖筆錄、解剖照片十二幀、法務部法醫研究所於九十
      二年七月十七日出具之（九二）法醫所醫鑑字第○七九二號鑑定書等件（同上
      相驗卷第二十九、四十五、五十八至六十三、七十至七十八頁）附卷可稽，應
      認為真實。
（三）被害人丁○○遭被告持刀刺擊部位：
      經本院當庭勘驗扣案之被害人所穿著之血褲、血衣各一件，勘驗結果為：該
      血褲業經剪開，右大腿後側、內側各有一處刀孔，左側小腿、左後臀部下方各
      有一處刀孔。該血衣業經剪開，還原原狀後，左側胸口處有一處刀孔，業經
      記明於本院九十三年六月二日審判筆錄第五頁，並有當庭拍攝之勘驗照片八幀
      附卷可佐，而本院勘驗之衣褲上刀孔位置核與解剖鑑定書所記載之六處傷勢位
      置相符，從而，除其中、之穿刺傷應屬被告刺擊被害人右大腿內側一刀穿
      刺出右大腿後側、內側之二個刀孔外，可認被告另砍傷被害人左側小腿、左後
      臀部下方及左側胸口部位各一刀。
（四）被害人丁○○所受致命傷部位，係由扣案番刀所造成部分：
      １、被害人丁○○所受之右大腿內側穿刺傷七點五乘二點零公分深入軟組織
          切斷股動脈出於右大腿後側五點零乘二點二公分深達十三公分（致命傷
          ）之傷勢為標準之穿刺傷，出入口在封閉口成線狀時，應已達五公分以上
          之刀刃寬度，較不支持為同類型、刀刃寬僅三點三公分的尖型、且較低弧
          度之軍用刺刀，而較支持為檢送之（扣案）番刀。由番刀穿刺時，應為右
          腿內側平行斜向後方，似較支持倒地後之穿刺傷。刺入時恰切斷大腿主要
          且最大的血管─股動脈，造成出血性休克死亡。此種穿刺傷隱匿於大腿肌
          肉層內，只可觀察大量鮮血流出，非醫療專業人員當無法研判為股動脈已
          受傷等情，已據法務部法醫研究所於九十三年二月四日出具法醫理字第○
          九三○○○○一一三號函記載翔實（見本院卷第一八二頁），此為鑑定機
          關針對解剖鑑定書內容之補充意見，且被告就上開記載內容亦不爭執，本
          院堪予憑信。而依上開函文所記載之鑑定意見：被害人所受之致命傷，應
          屬扣案番刀所造成傷勢之情，佐以內政部警政署刑事警察局於九十二年六
          月二十三日、九十二年九月十六日出具之刑醫字第○九二○一○九三三四
          、0000000000號鑑驗書（見同上偵查卷第一○三頁、本院卷第
          八十九頁）所載：扣案番刀上採樣之標示編號一至九、編號十、十一、十
          四、十五所示血跡，均為被害人丁○○之血跡，而標示十三之刀柄處混合
          被告與被害人血跡等情，可認被害人確係遭被告持扣案番刀刺擊致命傷。
      ２、又上開法務部法醫研究所之法醫理字第○九三○○○○一一三號函既已翔
          實載明：被害人所受之致命傷係在倒地後遭番刀自右腿內側平行斜向後方
          穿刺之情狀，此核與證人即告訴人甲○○證述：被害人丁○○在車內將身
          體挪向副駕駛座躲避，並抬高雙腳踢擋以抵抗乙○○之刀械，而乙○○仍
          自車窗外持刀刺擊被害人丁○○之右大腿內側之情狀相符，是認證人呂淑
          妗此部分證述與本案事證相符，從而，被害人在車內舉腳抵抗時，即遭被
          告持刀刺擊右大腿內側之事實，堪予認定。
（五）告訴人甲○○所受傷勢部分：
      告訴人甲○○受有右手肱骨開放性骨折併開放性傷口共三處：肩峰至上臂傷
      口長十五公分、深五公分、縫合十四針，上臂傷口長三點五公分、深一點五
      公分、縫合三針，前臂傷口長四公分、深一公分、縫合四針，暨腹部穿刺傷
      三公分、深一公分、縫合三針等傷勢，亦有長庚紀念醫院於九十二年六月九日
      出具之診斷證明書一紙在卷足憑（見同上偵查卷第六十四頁），參以告訴人受
      傷部位係集中在右側肩峰至上臂、右前臂及腹部，而身體其他部位均未受傷之
      跡證，此核與告訴人指訴在副駕駛座內遭被告持刀砍傷所應造成傷勢部位相符
      ，是依上開事證，足認告訴人上開指訴與事實相符，至被告辯稱：伊與被害人
      在車外持刀揮砍，其中一人不小心揮到告訴人受傷云云，應係空言否認傷害告
      訴人犯行，無足採信。此外，本案尚有被告所持用之軍用刺刀未據扣案鑑驗，
      是扣案之番刀上雖無告訴人甲○○之血跡反應（詳下述），仍不能據此為告訴
      人不利之認定，併此敘明。
（六）被告係基於傷害之犯意，而非基於殺人之犯意：
    １、按「殺意」為判斷殺人與傷害之第一要件。「殺意」包括有無死亡之預見。
        按殺人與傷害人致死之區別，應以有無殺意為斷，其受傷之多寡，及是否為
        致命部位，有時雖可藉為認定有無殺意之心證，究不能據為絕對標準（最高
        法院十八年上字第一三○號判例、第一三○九號判例參照）。次按刑法上殺
        人罪與傷害人致死罪之區別，本視加害人有無殺意為斷，被害人所受之傷害
        程度，固不能據為認定有無殺意之唯一標準，但加害人之下手情形如何，於
        審究犯意方面，仍不失為重要參考資料（最高法院二十年非字第一○四號判
        例參照）。再按刑法上之殺人既遂或未遂罪與傷害致人於死或傷害致人於重
        傷罪之區別，應以加害人是否具有殺人之故意為斷。如加害人具有殺人之故
        意，而結果致被害人死亡或重傷者，依法固應論以殺人罪或殺人未遂罪。如
        加害人僅有傷害他人之故意，而結果縱致被害人死亡或重傷，依法除應論以
    傷害致人於死罪或傷害致人於重傷罪外，該加害人既無殺人之故意，即不應
        遽依殺人罪或殺人未遂罪相繩（最高法院七十八年度台上字第五三一六號判
        決參照）。
    ２、經查：
        (1)觀諸上開解剖鑑定書所載被害人之傷勢，其中傷勢為左前胸之切傷；傷
          勢為左大拇指切割傷之抵抗傷；傷勢為右大腿切割傷；傷勢、為
          右大腿內側、後側穿刺傷之致命傷；傷勢為右大拇指及食指切割傷之抵
          抗傷，另有右胺下之擦傷等傷勢。再觀諸上開診斷證明書所載告訴人之傷
          勢，為右手肱骨開放性骨折及肩峰至上臂、上臂、前臂之三處開放性傷口
          、暨腹部穿刺傷三公分、深一公分、縫合三針等傷勢。可知被害人之傷勢
          ，大部分集中在下半身部位，而左側胸部係淺部之切割傷；另告訴人之傷
          勢，集中在右手臂，而腹部穿刺傷為三公分、深一公分，亦未深及臟腑，
          是認被告持刀刺擊被害人及下手砍告訴人身體部位，並非針對人體之頭部
          、頸部、心臟或其他臟腑等要害部位下手，縱認被害人事後因失血過多致
          死亡，然此為被告有無預見被害人死亡結果與否，仍不影響本院認定被告
      持刀下手部位之認定，附此敘明。
        (2)參以證人即告訴人甲○○於本院證稱：「（檢察官問：你離去之時，死者
          有無傷勢？）只有在車上受傷的傷勢。他還好好的從我那邊跳下去」、「
          被告砍完我之後，被告將乘客座車門關起來，我就護著我的手臂，死者看
          我受傷很生氣，死者才從乘客座門下車」、「（審判長問：你剛剛說被告
          往你砍之後，他將車門關上，他有無回再到駕駛座車窗去砍死者？）無」
          」、「被告先打破駕駛座車窗玻璃刺死者，後來過來敲我玻璃車窗，但是
          沒有敲破，他又繞回去駕駛座車窗繼續刺死者，才又繞回我這邊，因為我
          不小心打開車鎖，被告才打開乘客座門刺我，但我下車之後被告沒有追砍
          我」等語（見本院卷九十三年三月五日審判筆錄第七、十九、二十五、二
          十六頁），可知被告持刀自車窗外刺擊在自小貨車之被害人，轉至副駕駛
          座外拉開副駕駛座車門，砍傷告訴人右手臂、腹部，並將車門關上，嗣被
          害人從副駕駛座跳下車，被告並未繼續持刀追砍被害人或告訴人等情，是
          依證人所述之上開情狀，可認被告在車內刺擊被害人、砍傷告訴人後，尚
          有時機繼續砍殺在車內被害人或告訴人，惟被告係自行關上副駕駛座車門
          ，又被害人、告訴人下車後，被告仍有持二把刀械之優勢，亦未續行追殺
          被害人或告訴人，是被告所辯：無殺人犯意，應非虛妄。
        (3)本院依上述之傷勢部位、證人即告訴人證述之案發情狀，尚難認被告確實
          具有積極之殺人犯意，至公訴人所提及之行動電話簡訊內容、被告特意購
          買二把刀械等情狀，足供本院認定被告於九十二年六月三日下午密集發送
          簡訊，繼而購買刀械行為，可認被告當時對於被害人、告訴人極端不滿，
          然無從據此認定被告即萌生殺意，尚須綜合審酌被告持刀下手傷及被害人
          、告訴人身體部位，及案發當時各種情狀等事證為斷，併此敘明。
（七）被告能預見持刀刺傷被害人後，被害人將失血過多致死：
    １、被告所持用之扣案番刀一把，因該把番刀為弧形的尖鋒、單刃、刃寬距刀尖
        六公分已達五點二公分至距刀尖十公分達最寬之五點四公分，刀背厚為自前
        後漸厚為七公分，並至底邊即為○點四五公分的刀背厚度，具有足夠長的刀
        刃弧形尖鋒具穿刺、切割及砍傷之傷勢；又被害人所受之致命穿刺傷隱匿於
        大腿肌肉層內，可觀察大量鮮血流出，一般傷者若因惶恐行走求救且無人救
        護常因此延誤救護良機，致失血過多而減少救治機率等情，有上開法務部法
        醫研究所於九十三年二月四日出具之法醫理字第○九三○○○○一一三號函
        鑑驗明確（見本院卷第一八一、一八二頁），是認被告應可預見持尖銳之扣
        案番刀穿刺被害人之腿部，已造成被害人大量出血，而被害人跳下車與被告
        奮力扭打後，將加速被害人失血過多而減少救治機率之事實。
    ２、又依證人即拖吊車司機劉修享於偵訊中證述：「我是拖吊車，無線電通報在
        二高國道公路北上一○○Ｋ附近有車輛拋錨，有人攔車，當時我行駛南下車
        道九五Ｋ附近，我即加速趕至現場，不到二分鐘我即到現場對面車道，當時
        我看見死者是站在最外線車道中間雙手舉起，一直往內線車道行走，因為當
        時現場燈光照明很清楚，我看見死者下半身都是血，我趕緊往南行駛至一○○Ｋ處迴轉並且報警叫救護車，我趕至現場時，死者已趴在陳屍現場，還有
        動，我趕緊將車子停放在他身後，擺放三角錐，再回到死者身邊時，死者已
        無動靜」等語（見同上相驗卷第四十二頁反面），足見被告駕車逃離現場時
        ，丁○○仍有氣息。佐以偵查卷附現場照片所示，自小貨車副駕駛座旁路面
        與高速公路路肩護欄間留有大量血跡，且被害人丁○○雙手、身上均沾滿血
        跡，可認丁○○當日失血過多，而失血過多將導致死亡結果，此為眾所周知
        之事實，被告竟仍不予救助，逕行駕車離去，益徵被告已能預見被害人丁○○之死亡結果。
（八）關於被告辯稱部分：
      １、被告提出受傷照片四幀、國軍新竹醫院附民眾診療服務處於九十二年六月
          六日出具之九二三六八七號診斷證明書（見同上偵查卷第四十五至四十六
          頁、第九十五頁），以資證明遭被害人持刀砍傷之事實，惟查：
          (1)被告驗傷、拍照時間均為九十二年六月六日，距離案發之六月四日有二
            日餘，其受傷原因與本案之關連性，已生可疑。
          (2)另觀諸診斷證明書記載被告受傷部位在於左手背、右手臂、左手中指，
            茍如被告所辯：伊與被害人各一把刀有時互砍、有時防衛云云，衡情被
            告身體之其他部位應有遭被害人揮砍而受傷，然被告身體之其餘部位竟
            無受傷跡象，此與一般持刀互相揮砍之常情，顯然不合。
          (3)再查，本案扣案番刀採樣之標示編號一至九、編號十、十一、十四、十
            五所示血跡，均為被害人丁○○之血跡，而標示十三之刀柄處混合被告
            與被害人血跡，已如前述；且經內政部警政署刑事警察局採集自小貨車
            內血跡鑑驗結果，駕駛座車門血跡、排檔桿血跡、乘客座車門血跡均為
            被害人血跡，此有該局於九十三年三月二十五日出具之刑醫字第○九三
            ○○五九九四二號鑑驗書及採證照片八幀附於本院卷可稽，可認扣案番
            刀（除刀柄外）及自小貨車內均查無被告之血跡反應，茍如被告所辯：
            被害人撿起車內番刀回刺伊右上臂，並造成診斷證書所載傷勢云云，衡
            情扣案番刀及自小貨車內應有留存被告之血跡反應，是被告所辯，應屬
            無據。
          (4)從而，被告上開所辯，核與本案卷證資料不符，被告亦未提出積極證據
            供本院查證，難為被告有利之認定。
    ２、被告自承以未據扣案之軍用刺刀刺擊被害人致命傷一節，然查，本院援引前
        開法務部法醫研究所於九十三年二月四日出具法醫理字第○九三○○○○一
        一三號函之鑑驗結果，認被害人丁○○所受致命傷部位，係由扣案番刀所造
        成之情，業如前述，是認被告上開自承刀械種類，無從憑信。至被告所稱之
        軍用刺刀，已據查獲警員偕同被告前往桃園市○○○路三十二之一六號一樓
        之「外籍兵團軍品館」，查知被告所購買之軍用刺刀型式，並提供同型式軍
        用刺刀供本院送請相關單位鑑驗，嗣經法務部法醫研究所鑑驗結果，認該同
        型式軍用刺刀與扣案番刀均具有足夠長的刀刃、弧形尖鋒，具穿刺、切割及
        砍傷之傷勢，均足以造成被害人丁○○所受之切傷，自足底往上一一九點
        五公分左前胸乳頭五點五乘一點二公分，未深入胸膛；左大拇指有切割傷
        二點五公分（抵抗傷）；右大腿切割傷三點五乘二點二公分；右大拇指
        及食指切割傷深入關節四點五乘一點五公分（抵抗傷）等傷勢，亦據法務部
        法醫研究所於九十三年二月四日出具法醫理字第○九三○○○○一一三號函
        記載翔實（見本院卷第一八二頁），佐以被告所持用之軍用刺刀既未扣案，
        且查獲警員偕同被告協尋未果，亦有內政部警政署國道公路警察局第六警察
        隊於九十二年八月十一日出具之公警國六刑字第○九二○○六六五○號函在
        卷足憑（見本院卷第二十六頁）在卷足憑，是依本案之卷證資料，可認被告
        供承：伊於案發時地持用軍用刺刀之事實，堪予採信，惟無積極證據逕行認
        定被告所自承之軍用刺刀是否砍傷被害人、告訴人，益加無以證明被告所辯
        持軍用刺刀回刺被害人之真實性。
（九）綜上所述，本案事證已臻明確，被告傷害被害人丁○○致死、傷害告訴人甲○○等犯行，均堪予認定，自應依法予以論罪科刑。
二、核被告乙○○基於傷害之犯意，而傷害被害人丁○○之身體，因而致人於死，所
    為係犯刑法第二百七十七條第二項前段之傷害致死罪；被告基於傷害之犯意，而
    傷害告訴人甲○○之身體致傷，所為係犯刑法第二百七十七條第一項之傷害罪。
    公訴人認被告所犯持刀刺人導致被害人死亡、告訴人受傷之行為，係分別涉犯刑
    法第二百七十一條第一項、第二項之殺人罪、殺人未遂罪，尚有未洽，惟其基本
    社會事實同一，本院依法變更起訴法條。被告先後之傷害致死、傷害行為，時間
    緊接，手法雷同，所犯基本犯罪構成要件均相同，顯係基於概括犯意反覆為之，
    為連續犯，應依刑法第五十六條之規定，論以情節較重之連續傷害致死罪，除無
    期徒刑外，加重其刑。爰審酌被告與告訴人原為夫妻關係，雙方育有子女，且告
    訴人在離婚後仍與被告同住桃園住處，致被告心存夫妻復合之希望，然因告訴人
    於九十二年五月十二日離家，且在短時間內與被害人共同工作，激起被告之嫉妒
    心，認定被害人從中作梗、橫刀奪愛，繼而衍生以行動電話騷擾告訴人，進而駕
    車在告訴人住處外等候，甚且購買二把刀械，自以為持有二把刀械為恃，告訴人
    即會迫於強勢而返回自己身邊，被告之偏執性格，終造成本案之不幸悲劇；併審
    及被告持刀砍傷被害人、告訴人所造成之傷勢，被害人因失血過多死亡，且被告
    逃離現場後，隨即將另一把軍用刺刀任意丟棄，增加偵審機關追查之困難度，又
    被告事後未給予被害人家屬或告訴人民事賠償，暨犯後否認犯行等一切情狀，量
    處如主文所示之刑，且依被告所犯傷害致死罪部分之性質，本院認有褫奪公權之
    必要，併予宣告褫奪公權十年。
三、扣案之番刀一把，為被告所有、供犯罪所用之物，業據被告供承在卷無訛，依刑
    法第三十八條第一項第二款之規定，併予宣告沒收。至被告所有、供犯罪所用之
    軍用刺刀一把，未據扣案，並經被告供述：已丟棄等語，嗣經內政部警政署國道
    公路警察局第六警察警員偕同被告協尋未果，業如前述，復查無其他積極證據足
    認該軍用刺刀尚存在，為免執行沒收之困難，自不併予宣告沒收。另扣案之拖鞋
    一雙、眼鏡一副，雖屬被告所有，查無其他積極證據足認係供被告犯罪所用之物
    ，而扣案之自小貨車內座墊一個、諾基亞廠牌行動電話二具，均非被告所有之物
    ，均不併予宣告沒收，附此敘明。
四、據上論斷，應依刑事訴訟法第二百九十九條第一項前段、第三百條，刑法第五十
    六條、第二百七十七條第二項前段、第三十七條第二項、第三十八條第一項第二
    款，判決如主文。
本案經檢察官劉邦繡到庭執行職務。
中      華      民      國    九十三    年      六      月     十六     日
                                臺灣新竹地方法院刑事第一庭
                                    審判長法    官  賴  淑  敏
                                          法    官  彭  淑  苑
                                          法    官  黃  美  文
右正本證明與原本無異。
如不服本判決，應於判決送達後十日內向本院提出上訴狀( 應附繕本 )，上訴於
臺灣高等法院。
                                          書 記 官  陳  秀  子
中      華      民      國    九十三    年      六      月     十六     日
附錄本案論罪科刑所適用法條全文：
刑法第二百七十七條：
傷害人之身體或健康者，處三年以下有期徒刑、拘役或一千元以下罰金。
犯前項之罪因而致人於死者，處無期徒刑或七年以上有期徒刑；致重傷者，處三年以
上十年以下有期徒刑。
